臺北高等行政法院判決
　　　　　　　　　　　　　　　93年度訴更一字第00018號
　　　　　　　　　　　　　　　.
原　　　告　勝騏股份有限公司
代　表　人　甲○○○
訴訟代理人　乙○○
被　　　告　行政院公平交易委員會
代　表　人　黃宗樂(主任委員)
訴訟代理人　戊○○
　　　　　　丙○○
　　　　　　丁○○
上列當事人間因公平交易法事件，原告不服行政院90年2月2日台
89 訴字第37137號訴願決定，提起行政訴訟，本院判決後，被告
不服，提起上訴，經最高行政法院發回更審。本院更為判決如下
：
　　主  文
原告之訴駁回。
第一審及發回前上訴審訴訟費用由原告負擔。
　　事  實
一、事實概要：被告以原告為有線電視頻道節目供應業者，於88
    及89年度代理銷售「東森電影台」、「東森育樂台」、「東
    森綜合台」、「東森新聞台」、「東表卡通台」、「中都卡
    通台」、「中都電影台」、「龍祥電影台」、「國興日片台
    」、「三立綜藝台」、「三立都會台」、「三立SET 台」、
    國家地理頻道」、「 MTV音樂頻道」等頻道節目，而勝騏股
    份有限公司銷售辦法（下簡稱勝騏公司銷售辦法）係原告對
    交易相對人公開揭露之個別頻道節目授權價格及優惠計算方
    式，憑以作為原告與系統業者交易之依據，惟原告未依對系
    統業者揭露之頻道銷售辦法進行交易，係隱匿重要交易資訊
    ，足以影響交易秩序之欺罔行為，違反行為時公平交易法第
    24條規定，依同法第41條前段規定，於89年6月27日以 (89)
    公處字第111號處分書，命原告自該處分書送達之次日起，
    應立即停止前開足以影響交易秩序之欺罔行為，並處原告罰
    鍰新台幣 (下同) 400 萬元。原告不服，提起訴願，經決定
    駁回後，提起行政訴訟，經本院90年度訴字第2871號判決撤
    銷訴願決定及原處分，被告不服，提起上訴，經最高行政法
    院92度判字第1849號判決廢棄原判決，發回本院更為審理。
    原告未於言詞辯論期日到場，僅於準備程序期日到場為聲明
    、陳述。
二、兩造聲明：
　　(一)原告聲明：訴願決定及原處分均撤銷。
　　(二)被告聲明：駁回原告之訴。
三、兩造之爭點：原告有無隱匿重要交易資訊之欺罔之行為？
　　(一)原告主張之理由：
      1.查原告88、89年之銷售辦法確實已明確訂定：一所代理
        頻道之個別訂價；二折扣及優惠方式；三並表明交易相
        對人各系統業者得自行選擇符合最大利益之優惠辦法，
        且於年度換約之初，即送交各交易相對人系統業者，作
        為頻道節目選購之參考，業據大信有線播送系統股份有
        限公司（下稱大信公司）之總經理周偉誠及傳信行有線
        播送系統股份有限公司（下稱傳信行公司）之協理林妗
        於被告調查時，均陳稱有收到原告寄發之書面報價等情
        在卷，足證原告已充分向交易相對人系統業者揭露頻道
        授權費用之相關資訊，何來隱匿重大交易資訊之有，自
        無該當被告所頒布事業涉及銷售有線廣播電視頻道節目
        交易資訊透明化案件處理原則 (下稱銷售頻道節目資訊
        透明化處理原則 )及「公平交易法對有線電視相關事業
        規範說明」所定可能構成違反公平法第24條足以影響交
        易秩序之顯失公平行為。
      2.次查，揆諸代表系統業者之任惠光與代表頻道業者之練
        台生多次洽談，終達成每戶每月價碼220 元等情，足徵
        雙方洽商中，大信公司等系統業者對於原告考量不同因
        素，所給予之優惠或折扣數均充分知悉，洵無任何隱匿
        重大交易資訊。況原告與各系統業者間前已有銷售交易
        之往來，雙方除了協商89年度頻道授權事宜之外，雙方
        並曾於87年底就88年度之授權費用事宜進行協商。是基
        於雙方過去之交易經驗，大信公司等系統業者原即明悉
        原告可能在考量各種不同之交易因素後，給予較銷售辦
        法略優之優惠辦法及折扣數，故實際成交價格可能會低
        於原書面報價，何來原處分所指原告「對信賴該辦法之
        系統業者欺罔隱匿重要資訊」？被告僅以原告之銷售辦
        法與實際銷售價格不同，即率爾推論原告隱匿重要交易
        資訊，實屬倒果為因。
      3.復查，依被告所訂前開規範說明」第5條第3項第3款之
        規定，頻道節目供應業者與有線電視系統業者進行交易
        時，仍得就實際交易數額、支付方式、信用風險、成本
        差異、附屬交易條件等等因素，予以折扣優惠，此亦為
        交易常態。益徵實際銷售價格與原告銷售辦法不同，並
        不足以證明原告隱匿重要交易資訊，蓋銷售辦法僅為原
        告單方考量下之報價，而交易協商過程為原告與系統業
        者間之互動過程，系統業者於交易過程中亦會提出種種
        交易條件，雙方之成交係經長期、審慎之洽談，在洽商
        過程中，雙方均已就簽約戶數、信用風險及其他種種條
        件等重要交易資訊充分揭露並討論，方能達成締約協議
        ，而實際成交價格較原告銷售辦法（原報價）為低，係
        雙方綜合考量雙方所提出之各項交易因素之結果，不僅
        為系統業者所樂見，且顯現系統業者之議約能力，否則
        無異於系統業者僅能依原告單方之報價締約，而無任何
        議價空間。實難以原告銷售辦法與實際成交價格不同，
        遽認原告有對交易相對人隱匿重大交易資訊之行為。
      4.又查，被告認定原告之行為符合公平交易法第24條所定
        足以影響交易秩序，無非認：「系統業者之收視費率由
        各地方政府核定之…被處分人與各系統業者之折扣低於
        所定之戶數折扣，顯見銷售過程中有隱匿重要交易資訊
        之情事，倘各地方政府依被處分人之虛偽報價以評估系
        統業者之購片成本，則將基於錯誤之資訊為判斷，其不
        利益將轉嫁由消費者承擔」云云，惟查各地方政府審議
        有線電視收視費率時，固會考量系統業者之成本，然所
        考量者為「實際交易成本」，而非頻道節目供應商之銷
        售辦法（銷售報價），故地方政府係要求系統業者依據
        有限廣播電視法施行細則第33條規定繳交「購片合約書
        」影本，亦有台北市政府覆函可證，並無被告所指各地
        方政府因依原告報價以評估系統業者之購片成本，而將
        不利益轉嫁由消費者承擔之情事。
      5.末按，公平法第24條之立法理由及公平法之法理，該條
        為補充性規定，其適用前提為原告並未構成限制競爭等
        其他不公平競爭行為者，始足當之。被告於本案以原告
        未依所訂銷售辦法與系統業者交易，隱匿重要資訊，為
        足以影響交易秩序之欺罔行為，違反前揭規定核處原告
        罰鍰400萬元；惟被告前以另案（89）公處字第106 號
        處分，認定原告與其他頻道業者合意共同銷售節目之相
        互約束事業活動行為，構成違反公平法第14條之聯合行
        為，而裁處原告罰鍰900萬元在案，惟二案事實具同一
        性，被告就同一事實，分別以原告違反前揭14條及24條
        規定，各裁罰原告900萬及400萬元，已違反釋字第503
        號解釋所示一事不二罰原則。又原告經營頻道事業，實
        收資本額不過為3,000萬元，被告核處之罰鍰高達400萬
        元，超過原告資本額之十分之一，顯逾越必要程度，亦
        有違比例原則。
　　(二)被告主張之理由：
      1.按公平交易法第24條規定之立法意旨，在於預防交易秩
        序受到損害，故只要事業之行為，在客觀上有破壞交易
        秩序之虞者，即應加以禁止，尚無待實害之發生，亦不
        以主觀之故意存在為要件。次按頻道節目受著作權法保
        護，系統業者非經頻道銷售業者正式授權，否則無法合
        法播出頻道節目，故倘頻道銷售業者無公開透明之交易
        條件，或公開之交易條件形同具文，不僅使立於買方之
        系統業者無法據以評估，以合理分配其購片預算，增加
        交易成本，並易使交易糾紛層出不窮，且極易隱藏差別
        待遇、不當搭售或其他反競爭之行為，是事業倘為前開
        行為，核屬足以影響交易秩序之欺罔行為，違反公平法
        第24條規定，合先敘明。
      2.查原告予系統業者之折扣優惠與其所示銷售辦法之折扣
        落差可從1折至2折不等，該等資訊不對稱之狀況，使立
        於買方之系統業者無法據以評估，以合理分配其購片預
        算，且極易導致差別待遇、不當搭售或其他反競爭之行
        為。又原告等頻道業者實際交易之折扣均較其銷售辦法
        更為優惠，外觀上雖更有利於交易相對人，故該等行為
        似無非難性；惟頻道業者之實際銷售行為雖較銷售辦法
        更為有利，卻使銷售辦法形同具文，而頻道業者操控重
        要交易資訊，進行高報低賣之實，使對於不符其交易目
        的之系統業者，以報價進行銷售，壓迫系統業者購買全
        部頻道；或對於與其存在有控制關係之系統業者（如其
        他集團控制之系統業者或未加入集團之獨立系統業者）
        ，以高價進行交易，提高其經營成本，最終迫使其退出
        市場，此亦有不不公平競爭之可責性。另以原告等88年
        底發生於大高雄之聯合行為為例，該聯合行為之主要穿
        梭人原告公司總經理練台生君係以每戶每月220元之價
        格，為原告、和威、木喬、年代及八大等公司洽談客戶
        數，而每戶220元之價格係各頻道協商後之價格，其拆
        帳協議為東森（即原告公司銷售）約60元、年代公司約
        40元、和威及木喬各約50元，合計約200元；其餘獨立
        頻道共約20元。在前開聯合行為之拆帳價格中，原告所
        有頻道之銷售價格60元，此應為原告願意且可接受之價
        格；惟依原告89年度之銷售辦法，原告所有頻道之原始
        銷售價格為155元，綜令系統業者適用所有最價惠折扣
        ，所有頻道之書面報價亦需83.7元，亦證諸其頻道銷售
        之實際意願成交價格與其銷售辦法有間。綜上，原告之
        實際意願成交價格既較其頻道銷售辦法為低，卻未於銷
        售辦法之個別頻道售價中予以反映，該等隱匿實際意願
        成交價格之行為，事實上已剝奪系統業者單獨購買頻道
        節目之意願，成為反競爭行為之溫床，斲傷市場交易秩
        序甚鉅，故原告未依據所訂定之銷售辦法與系統業者交
        易，隱匿重要交易資訊之行為，顯已構成公平交易法第
        24 條所非難之足以影響交易秩序之欺罔行為。
      3.另有關原告在原審所主張本件所涉之違法行為與另案所
        涉之違法聯合行為間有一事不二罰原則乙節：本件原告
        乃因未依據所訂定之88年度、89年度銷售辦法與全國之
        系統業者交易，隱匿重要交易資訊，核其行為屬足以影
        響交易秩序之欺罔行為，違反公平交易法第24條規定。
        至另案所涉之違法聯合行為係因原告與木喬等頻道業者
        於88年12月20日間，即由該公司總經理練台生與鳳信公
        司總經理任惠光洽談大信、鳳信、傳信行、觀天下等系
        統業者之簽約收視戶數，並洽定原告與勝騏、木喬、年
        代、八大等頻道業者之全部頻道價格為每一收視戶220
        元，迄89年1月6日由任惠光與練台生就前開系統業者與
        頻道業者頻道授權交易之簽約客戶數達成共識。渠等合
        意共同銷售頻道節目之相互約束事業活動行為，違反公
        平交易法第14條規定。上開二案，原告之行為及涉案地
        區不同、違反法律亦不相同，爰依相關規定分別科處罰
        鍰並命其停止違法行為，尚無違反一事不二罰之原則。
　　理  由
一、本件原告起訴時，其代表人為宋麗華，嗣於訴訟中變更為甲
    ○○○，茲據新任代表人具狀聲明承受訴訟，經核無不合，
    應予准許。又原告經合法通知，未於言詞辯論期日到場，核
    無行政訴訟法第218條準用民事訴訟法第386條各款所列之情
    事，爰依被告之聲請，由其一造辯論而為判決，均合先敘明
    。
二、按「除本法另有規定者外，事業亦不得為其他足以影響交易
    秩序之欺罔或顯失公平之行為。」「公平交易委員會對於違
    反本法規定之事業，得限期命其停止、改正其行為或採取必
    要更正措施，並得處新台幣五萬元以上二千五百萬元以下罰
    鍰。」公平交易法第二十四條、第四十一條前段分別定有明
    文。
三、本件被告以原告為有線電視頻道節目供應業者，於88及89年
    度代理銷售「東森電影台」、「東森育樂台」、「東森綜合
    台」、「東森新聞台」、「東表卡通台」、「中都卡通台」
    、「中都電影台」、「龍祥電影台」、「國興日片台」、「
    三立綜藝台」、「三立都會台」、「三立SET台」、「國家
    地理頻道」、「MTV音樂頻道」等頻道節目，而勝騏公司銷
    售辦法係原告對交易相對人公開揭露之個別頻道節目授權價
    格及優惠計算方式，憑以作為原告與系統業者交易之依據，
    惟原告未依對系統業者揭露之頻道銷售辦法進行交易，係隱
    匿重要交易資訊，足以影響交易秩序之欺罔行為，違反公平
    交易法第24條規定，依同法第41條前段規定，於89年6月27
    日以 (89)公處字第111號處分書，命原告自該處分書送達之
    次日起，應立即停止前開足以影響交易秩序之欺罔行為，並
    處原告罰鍰 400萬元之事實，有原告前揭88、89年度頻道銷
    售辦法、頻道銷售資料及被告前開處分書附卷可稽，並為兩
    造所不爭，堪信為真實。
四、原告不服循序提起行政訴訟，主張：其訂定之銷售辦法僅為
    原告單方面之報價，並非無議間空間，其與系統業者在交易
    過程中，綜合考量雙方所提出之各項交易因素而達成之價格
    合意，不僅為系統業者所樂見，且顯現系統業者之議約能力
    ，實難以原告銷售辦法與實際成交價格不同，遽認原告有對
    交易相對人隱匿重要交易資訊之行為；且被告以其與木喬公
    司等彼此具競爭關係之事業，對大信公司等系統業者共同銷
    售頻道節目，有違公平交易法第十四條前段之規定，業已裁
    處原告罰鍰900萬元，復就同一事實以原告違反公平交易法
    第二十四條規定再予裁罰，亦有違一事不二罰原則等語。故
    本件之爭執，厥在於原告是否有隱匿重要交易資訊，為足以
    影響交易秩序之欺罔行為？
五、經查：
    (一)按公平交易法第二十四條所謂「欺罔」，即以欺騙或隱瞞
      重要事實等引人錯誤之方法，致使交易相對人與其交易，
      或使競爭者喪失交易機會。至於行為是否構成欺罔，應以
      一般人之標準衡量，且無須以實際交易行為為要件，只須
      行為客觀上構成欺罔即可。又頻道節目受著作權法保護，
      系統業者非經頻道銷售業者正式授權，無法合法播出頻道
      節目，故倘頻道銷售業者無公開透明之交易條件，或公開
      之交易條件形同具文，不僅使立於買方之系統業者無法據
      以評估，以合理分配其購片預算，增加交易成本，並易使
      交易糾紛層出不窮，且極易隱藏差別待遇、不當搭售或其
      他反競爭之行為，是頻道銷售事業倘為前開行為，即屬足
      以影響交易秩序之欺罔行為，尚不以發生實質之損害為必
      要。
    (二)次按，被告本於公平交易法之主管機關機關職權，為確保
      事業公平競爭、維護交易秩序、保障消費者權利，及有效
      處理有線電線相關事業涉及公平交易法所禁止之各種限制
      競爭或不公平競爭之經營行為，乃發布「公平交易法對有
      線電視相關事業之規範說明」，於該規範說明第四點第六
      款規定：「有線電視頻道節目供應業者頻道節目隱匿重要
      交易資訊行為：(一)有線電視頻道節目供應業者有下列情形
      之一者，可能構成公平交易法第二十四條足以影響交易秩
      序之顯失公平行為：1.未對交易相對人充分揭露其個別頻
      道節目之授權價格或其優惠計算方式者。…(二)前項之授權
      價格或優惠計算方式如有調整，仍須於調整時對交易相對
      人充分揭露。」合於公平交易法之立法目的，亦未增加法
      律所無之限制，可資適用作為判斷有線電視頻道節目供應
      業者有無隱匿重要交易資訊之標準。
　　(三)依原告所訂前揭88、89年度之銷售辦法所載，其「收視戶
      規模折扣」之優惠條件，係規定「零至二萬戶依定價計算
      」、「二萬零一戶至四萬戶：九折」、「四萬零一戶至六
      萬戶：八折」、「六萬零一戶至八萬戶：七折」、「八萬
      零一戶以上：六折」，均以一定之簽約戶數而給予系統業
      者不同之折扣。惟依原告所提供之88年度頻道銷售資料所
      示，88年度與原告交易之系統業者計有71家，其中僅有南
      桃園、群健等二家業者之交易與原告前揭銷售辦法規定之
      「收視規模折扣」相符，其餘系統業者，依前揭「收視戶
      規模折扣」應無折扣優惠，原告卻仍給予九折、八折、七
      折及六折不等之優惠；其中應給予九折優惠者，給予七折
      、六折不等之優惠；應給予八折優惠者，給予七折優惠；
      應給予七折優惠者，則給予六折之優惠等情，此有原告前
      揭88、89年度銷售辦法及頻道銷售資料附原處分卷可證，
      亦為原告所不爭，足認原告於其訂定之前開88年度頻道銷
      售辦法外，確以其他略優於該頻道銷售辦法之折扣數與系
      統業者從事交易，且其給予系統業者之戶數折扣幾乎均與
      所定之前開頻道銷售辦法不符，已具有全國之普遍性，益
      徵其實際意願成交價格確較其頻道銷售辦法為低，卻未於
      銷售辦法之個別頻道售價中予以反映，而有隱匿重要交易
      資訊等情，已堪認定。復參諸前揭公平交易法對有線電視
      相關事業之規範說明規定，原告與各系統業者88年度之交
      易既與其制定之88年度銷售辦法有異，核其折扣之優惠方
      式已有所變更或調整，原告訂定89年度銷售辦法即應隨之
      調整或變更，並對交易相對人充分揭露前開優惠計算方式
      ，然原告89年度之銷售辦法卻仍延襲舊有88年度之銷售辦
      法，而未作任何調整或變更，致其頻道銷售辦法所訂收視
      戶數規模折扣形同虛設，對信賴該銷售辦法之系統業者實
      為消極隱匿重要資訊行為，客觀上已足以引起信賴該辦法
      之系統業者作出錯誤之交易決定，進而剝奪系統業者單獨
      購買頻道節目之意願，成為反競爭行為之溫床，斲傷市場
      交易秩序甚鉅，自屬足以影響交易秩序之欺罔行為甚明。
      再者，有線電視頻道節目供應業者在與有線電視系統業者
      進行頻道節目交易時，固得就實際交易數額、支付方式、
      信用風險、成本差異、附屬交易條件（如完整或定頻播出
      頻道節目之約定）及其他合理事由等因素，給予有線電視
      系統業者適度折扣優惠，惟其折扣優惠不得有違反公平交
      易法之差別待遇或不正當限制交易相對人事業活動之情形
      ，此為前揭公平交易法對有線電視相關事業之規範說明第
      四點第五款第三項第三目所明定，原告就其88年度與前開
      71家系統業者交易中，為何有高達69家系統業者之折扣優
      惠與所定前揭銷售辦法之「收視規模折扣」不符之情形，
      並未提出其依前揭規範說明而給予折扣優惠之具體合理事
      由及其證據，空言訴稱其與系統業者在洽商過程中，因議
      價及考量各種交易因素，而給予較優惠之折扣，致與銷售
      辦法不符，屬交易常態，並非對交易相對人隱匿重要交易
      資訊云云，純為事後卸責之詞，核不足採。
    (四)末查，原處分係因原告未依據所訂定之88年度、89年度銷
      售辦法與全國之系統業者交易，隱匿重要交易資訊，為足
      以影響交易秩序之欺罔行為，已違反公平交易法第24條規
      定，乃依同法第四十一條規定予以裁罰。至原告另案因與
      木喬、和威、年代、八大等頻道節目業者於88年12月間，
      委由原告公司總經理練台生與鳳信公司總經理任惠光洽談
      有關大信、鳳信、傳信行、觀天下等系統業者之簽約收視
      戶數，並洽定原告與木喬、和威、年代、八大等頻道業者
      之全部頻道以每一收視戶每月220元之價格，授權前開有
      線電視系統業者公開播送，供一般家庭收視戶觀賞，已生
      限制個別業者對外獨立銷售其頻道節目相互約束事業活動
      之效果，而違反行為時公平交易法第14條前段所定事業不
      得為聯合行為之規定，經被告依同法第四十一條前段規定
      ，於89年6月27日以字第106號處分書，命原告自處分書
      送達之次日起，應立即停止前項聯合行為，並裁處原告罰
      鍰 900萬元等情，此有被告前開處分書附卷可參，經核二
      者處罰之行為、要件、依據及目的均不相同，非屬單一行
      為而觸犯數個行政罰之法條競合情形，自不生一事二罰之
      問題，原告訴稱被告就同一事實為重複處罰云云，亦無足
      取。
六、綜上所述，被告以原告未依對系統業者揭露之頻道銷售辦法
    進行交易，而隱匿重要交易資訊，為足以影響交易秩序之欺
    罔行為，已違反前揭公平交易法第24條規定，並審酌原告動
    機、目的、對交易秩序危害程度、持續期間、所得利益及違
    法後悛悔實據等一切情狀，在法定裁量範圍內，依前揭公平
    交易法第四十一條規定，命原告立即停止上開足以影響交易
    秩序之欺罔行為，並裁處其罰鍰400萬元，於法尚無違誤，
    訴願決定予以維持，亦無不合，原告訴請撤銷訴願決定及原
    處分，為無理由，應予駁回。
據上論結，本件原告之訴為無理由，爰依行政訴訟法第98條第3
項前段，民事訴訟法第385條第1項前段，判決如主文。
中　　華　　民　　國　　94　　年　 　1　　月　 19  　 日
                       第四庭審判長法  官　徐瑞晃
                                   法  官　吳慧娟
                                   法  官　蕭惠芳
上為正本係照原本作成。
如不服本判決，應於送達後20日內，向本院提出上訴狀並表明上
訴理由，如於本判決宣示後送達前提起上訴者，應於判決送達後
20日內補提上訴理由書（須按他造人數附繕本）。
中　　華　　民　　國　　94　　年　 　1　　月　 19  　 日
            　　　　　　　　　　 　書記官  李淑貞
